臺灣高等法院民事判決　九十一年度重上字第一九四號
　　上　訴　人　乙○○
　　　　　　　　丙○○○
　　訴訟代理人　甲○○
　　法定代理人　林基源
　　訴訟代理人　黃介河
　　　　　　　　林錦昌
　　　　　　　　陳麗書
　　　　　　　　王美惠
　　　　　　　　李宏鏡
右當事人間返還借款事件，上訴人對於中華民國九十一年三月二十五日臺灣臺北地方
法院九十年度訴字第五○三三號第一審判決提起上訴，本院判決如左：
    主    文
上訴駁回。
第二審訴訟費用由上訴人連帶負擔。
    事實及理由
一、本件被上訴人主張上訴人甲○○於民國八十七年八月十日以其餘上訴人為連帶保
    證人，向被上訴人借款各新台幣（下同）一千二百六十萬元、三百十萬元，合計
    一千五百七十萬元（以下簡稱系爭借款），到期日均為八十八年六月十一日，約
    定利息依被上訴人基本放款利率加碼年息百分之零點六及零點七按月計付，嗣依
    被上訴人基本放款利率時調整機動計息。遲延清償本息時，逾期在六個月以內者
    ，按上開利率百分之十，超過六個月者，按上開利率百分之二十計付違約金，停
    止或遲延履行全部或一部債務本、息時，即喪失期限利益，債務視為全部到期。
    詎上開二筆借款均自八十八年二月十日起（最後扣款日為八十八年六月九日）即
    未依約繳付利息，迭經催討未果。嗣經拍賣抵押物求償時，甲○○於八十九年十
    一月二十七日、同年十二月二十二日雖曾清償十一萬四千元，即未再清償。被上
    訴人依法繼續拍賣抵押物，共計受償一千六百二十七萬六千九百一十九元，除抵
    充執行費、及至九十年三月五日止之二筆利息、違約金、一千二百六十萬元借款
    之本金、三百十萬元借款部分本金二十四萬六千二百二十七元外，尚欠本金二百
    六十二萬五千七百七十三元及如原判決附表所示之利息、違約金，迄未清償，爰
    依消費借貸及連帶保證關係請求上訴人應連帶給付二百六十二萬五千七百七十三
    元，及如原判決附表所示之利息、違約金。原審判決被上訴人勝訴，對上訴人上
    訴聲明上訴駁回。
二、上訴人則以甲○○於八十五年六月十一日向被上訴人借貸之金額為一千六百二十
    萬元，迄至八十六年六月十日，被上訴人請求甲○○償還本金五十萬元，甲○○
    雖有拖欠數日，但仍交付六十餘萬元予被上訴人銀行之張經理，並由張經理開立
    收據交付甲○○以為還款之證明，惟甲○○當時並未將該筆還款存放於存摺中，
    且張經理所出具之收據，因甲○○於九十年十二月三十日手提包遭竊，連同收據
    亦一併遺失，故無法提出證明。又甲○○因積欠被上訴人借款，致所提供設定抵
    押權擔保之不動產，於九十年一月間遭被上訴人查封拍賣，拍定價額為一千七百
    八十四萬元，有關增值稅款之繳付，甲○○為節稅即改為自用住宅稅率，又扣除
    債務一千五百七十萬元，應已足以清償所欠之債務。另甲○○於被上訴人銀行之
    帳戶內原有十六萬六千七百七十七元之存款，於八十七年八月十日提領現金八萬
    元，惟被上訴人銀行之行員將「提款」誤載為「存入」，致誤載存簿金額為二十
    四萬六千七百七十七元，經甲○○發現後，始要求更正，且被上訴人未經甲○○
　　同意即自行自該帳戶中提領二筆各為四萬七千一百八十三元及十九萬八千八百六
　　十三元之款項，致該帳戶中僅存三百三十一元，核被上訴人所為顯屬盜領之不法
　　行為等語，資為抗辯。上訴聲明(一)原判決廢棄。(二)被上訴人在第一審之訴駁回。
三、被上訴人主張前揭事實，業據提出借據、約定書、民事執行處通知及分配表、保
    證書、借款帳卡、待追索債權收回明細表為證（見原審卷第九至十三、三九至四
    一頁）。且為上訴人所不爭執（見原審卷第二九、四五頁），堪信被上訴人主張
    為真。上訴人雖以前詞置辯，惟查：
  (一)按請求履行債務之訴，原告就其所主張債權發生原因之事實，固有舉證之責任，
    若被告自認此項事實而主張該債權已因清償而消滅，則清償之事實，應由被告負
    舉證之責任，此觀民事訴訟法第二百七十七條之規定自明（最高法院二十八年度
    上字第一九二０號判例意旨參照）。
  (二)上訴人抗辯稱被上訴人拍賣甲○○所有之抵押物，受償一千六百餘萬元，業已足
    資清償系爭借款云云。然依甲○○簽立之約定書第三條抵銷預約記載：「立約人
    同意貴行就寄在總行及所屬各分支機構之各種存款，及對貴行之一切債權，得依
    法行使抵銷權，抵充立約人對貴行所負之一切債務，同時貴行發給立約人之各項
　　摺據失其效力」。第四條抵充之順序記載：「立約人清償或分期清償債務時，依
　　各項費用、違約金、利息、遲延利息、及本金之順序抵償立約人所負債務」，此
　　有約定書附卷可憑（見原審卷第十一頁），是被上訴人聲請拍賣甲○○所有抵押
　　物，執行所得金額一千七百八十五萬元，經清償假扣押執行費六千八百五十五元
　　，執行費十三萬四千七百三十元，土地增值稅七十四萬一千八百八十六元、八十
　　二萬四千三百四十元，並依前開約定書所示之抵充順序，依序儘先抵充1.八十八
　　年三月十一日起迄九十年三月五日止，一千二百六十萬元借款部分違約金三十七
　　萬九千四百八十三元，三百十萬元借款部分違約金九萬四千四百四十一元，合計
　　四十七萬三千九百二十四元。2.八十八年二月十日起至九十年三月五日止，一千
　　二百六十萬元借款部分利息二百二十五萬九千六百七十四元，三百十萬元借款部
　　分利息五十六萬二千三百六十四元，合計二百八十二萬二千零三十八元後，本金
　　不足額二百八十五萬三千七百七十三元（甲○○於拍賣期間自行還款十一萬四千
　　元，餘欠本金二百六十二萬五千七百七十三元），及自九十年三月六日起之利息
　　、違約金，此有被上訴人提出放款連線作業系統─待追索債權利息查詢表、原法
　　院九十年五月八日北院八十九年度民執公字第七三八三號執行通知暨分配表乙件
　　附卷可證（見本院卷第三八、三九、四七、四八頁），則被上訴人請求借款人甲
　　○○及其餘上訴人之連帶保證人連帶給付餘欠本金二百六十二萬五千七百七十三
　　元，及如原判決附表所示利息、違約金，自屬有據。上訴人抗辯被上訴人拍賣甲
　　○○所有之抵押物，受償一千六百餘萬元，業已足資清償系爭借款云云，不足為
　　採。
  (三)又上訴人主張甲○○於八十六年六月間清償六十餘萬元，且甲○○於八十七年八
    月十日提款八萬元，存摺卻誤載存款八萬元，被上訴人復未經甲○○同意即領出
    四萬七千五百八十三元、十九萬八千八百六十三元云云。查，上訴人主張甲○○
    於八十七年八月十日提款八萬元，卻誤載為存款八萬元，上訴人就此既未能舉證
    其實，已難予置信。另甲○○前於八十六年六月十九日分別向被上訴人借款一千
    三百十萬元、三百十萬元，此有該借據二件附卷可證（見本院卷第四０、四一頁
    ），依該借據第六條還款方式約定：「借款人應繳付本借款衍生之利息、違約金
    、費用及應償還之本金，悉委託貴行就借款人開立於貴行龍山分行儲蓄存款第三
    ０七０五三號帳戶存款轉帳代繳，並以本約定為授權之證明」，是以被上訴人自
    得依上開授權扣款之約定，於八十七年八月十日逕自甲○○前開帳戶扣款四萬七
    千五百八十三元、十九萬八千八百六十三元據以清償前開借款本息、違約金，且
    甲○○確於八十七年八月十日清償一千三百十萬元借款本金五十萬元，餘欠一千
    二百六十萬元、三百十萬元本金，則於八十七年八月十日以向被上訴人另借貸系
    爭借款即以借新償舊之方式清償，亦有被上訴人提出活期儲蓄存款帳卡、放款還
    本帳卡附卷可考（見本院卷第五九、六０頁），上訴人主張甲○○前欠被上訴人
　　一千六百二十萬元，已於八十六年六月九日清償六十餘萬元，雖據提出台北市政
　　府警察局萬華分局（以下簡稱萬華分局）於九十年二月三十日受理刑事案件報案
　　三聯單在卷可參（見本院卷第十頁），僅能證明甲○○前揭時、日有向萬華分局
　　報案之事實，並不能證明甲○○於八十六年六月間確有清償被上訴人消費借貸款
　　，上訴人徒以該報案紀錄據以證明清償前於八十五年間借款，顯所無據，不足採
　　信。
  (四)綜上，被上訴人主張甲○○現尚欠借款二百六十二萬五千七百七十三元，及如原
　　判決附表所示利息、違約金，應可採信。上訴人抗辯甲○○已不積欠被上訴人欠
　　款，既未能提出證據證明，上訴人顯未盡舉證之責，而不足採信。
四、綜上所述，被上訴人主張甲○○現尚欠借款二百六十二萬五千七百七十三元，及
    如原判決附表所示利息、違約金，應可採信。上訴人所辯均無可取。從而，被上
　　訴人本於消費借貸、連帶保證法律關係，請求上訴人連帶給付二百六十二萬五千
　　七百七十三元，及如原判決附表所示利息、違約金，為有理由，應予准許。是則
　　原審判命上訴人如數給付，於法並無不合。上訴意旨指摘原判決不當，求予廢棄
　　改判，為無理由，應予駁回。
五、據上論結，本件上訴為無理由，依民事訴訟法第四百四十九條第一項、第八十五
    條第二項前段，判決如主文。
中　　　華　　　民　　　國　　九十一　　年　　　七　　　月　　三十　　日
                                  民事第十四庭
　　　　                              審判長法　官　張　劍　男
　　　　　　　                              法　官　蔡　芳　齡
　　　　　　　                              法　官　蘇　芹　英
中　　　華　　　民　　　國　　九十一　　年　　　七　　　月　　三十一　　日
　　　　　　　　　　　　　　　　　　        書記官　黃　　  愛
右正本係照原本作成。
如不服本判決，應於收受送達後二十日內向本院提出上訴書狀，其未表明上訴理由者
，應於提出上訴後二十日內向本院補提理由書狀（均須按他造當事人之人數附繕本）
上訴時應提出委任律師或具有律師資格之人之委任狀；委任有律師資格者，另應附具
律師及格證書及釋明委任人與受任人有民事訴訟法第四百六十六條之一第一項但書或
第二項（詳附註）所定關係之釋明文書影本。
附註：
民事訴訟法第四百六十六條之一（第一項、第二項）：
對於第二審判決上訴，上訴人應委任律師為訴訟代理人。但上訴人或其法定代理人具
有律師資格者，不在此限。
上訴人之配偶、三親等內之血親、二親等內之姻親，或上訴人為法人、中央或地方機
關時，其所屬專任人員具有律師資格並經法院認為適當者，亦得為第三審訴訟代理人
。
